【裁判字號】    94,重訴,10
【裁判日期】    950104
【裁判案由】    殺人
【裁判全文】
臺灣雲林地方法院刑事判決              94年度重訴字第10號
公  訴  人  臺灣雲林地方法院檢察署檢察官
被      告  乙○○
指定辯護人  本院公設辯護人  甲○○
上列被告因殺人案件，經檢察官提起公訴（94年度偵字第3399號）
，本院判決如下：
    主  文
乙○○殺人，處有期徒刑拾壹年，褫奪公權柒年。
扣案之扁鑽壹支沒收。
    事  實
一、乙○○於民國94年8月3日下午某時許，前往雲林縣東勢鄉○
    ○村○○街2號張文漳住處作客飲酒，期間曾與張文漳發生
    爭執，翌日凌晨3時許，再度與張文漳發生爭執並拉址，且
    遭不明人士以不詳物品砸破車窗，同日凌晨5 時許，為返回
    尋找掉落於現場之假牙，並為避免再度遭人毆打，竟未經許
    可，於夜間攜帶槍砲彈藥刀械管制條第4 條第1 項第3 款所
    稱之刀械扁鑽1 支，並駕駛DK-8367 號之自小客車，前往同
    村安石街1 號（即張文漳住處隔壁）前，雙方見面再度發生
    爭執，乙○○明知若持扁鑽朝人之胸部、腹部、腿部等處行
    刺，將可能傷及體內臟器或動脈而造成大量出血死亡，竟基
    於殺人犯意，持上開扁鑽朝張文漳之胸部、腹部、腿部等處
    猛刺，造成張文漳受有左上胸穿刺傷5.5 公分（並刺入左上
    肺葉，造成切割傷2.5 公分×1.2 公分×1 公分）、左下胸
    穿刺傷5 公分（並刺入肝右葉，造成穿刺傷4 公分×1 公分
    ×3 公分）、右腹部穿刺傷5.5 公分×2.5 公分（深達腹部
    ）、左腹穿刺傷5 公分×2.8 公分、右前臂內側切割傷7 公
    分×4 公分×2.5 公分、右前臂外側中段切割傷4.5 公分×
    2 公分×1.5 公分、右大腿內側切割傷4 公分×1.5 公分×
    3 公分、背部切割傷5 公分×2 公分×1.5 公分等傷害，而
    於送醫途中不治死亡。嗣於同日上午8 時許，在雲林縣東勢
    鄉○○村○○路22號，為警循線逮捕，並扣得扁鑽1 支。
二、案經被害人張文漳之妻張林秀卿訴由雲林縣警察局台西分局
    報告雲林地方法院檢察署檢察官偵查起訴。
    理  由
一、上開事實，已據被告於警詢、檢察官偵查時、法院審理時坦
    承不諱，也經證人張埤於警詢及檢察官偵查時證述明確，並
    有扁鑽1 支扣案可證，再有財團法人天主教若瑟醫院診斷證
    明書1 張、急診病歷、勘驗筆錄、驗斷書、相驗屍體證明書
    、相驗照片20張、解剖照片35張、刑案現場照片10張、刑案
    現場測繪圖1 張等證物，在卷內可查。經採集被告所持兇刀
    上血液（棉棒）與死者張文漳血液（棉棒），鑑定結果：兇
    刀上血液棉棒，檢出之部分型別與死者張文漳血液棉DNA-ST
    R 型別相同，亦有內政部警政署刑事警察局94年10月13日刑
    醫字第0940132607號鑑驗書可證。又法務部法醫研究所醫
    鑑字第1426號鑑定書，對死者死亡之看法：「遺體經解剖發
    現左上胸、左下胸和兩側腹部均具穿刺傷且深達胸腔並傷及
    肺臟和肝臟，且造成胸腔和腹腔內積血，另有右側肢體和背
    部皆具切割傷，諸臟器並未發現重大疾病，毒化學檢測亦未
    檢得任何致死藥毒物，故死者之死亡原因為胸腹多處穿刺傷
    合併大出血；死亡方式為他殺」。足認被告自白與事實相符
    ，可以採信。而扣案之刀械經雲林縣警察局鑑定，認刀刃形
    為三角形且兩面開鋒長11公分；刀柄長10公分，末端成圓圈
    ，屬列管刀械─扁鑽，有雲林警察局刀械鑑驗小組工作紀錄
    表可佐，事證明確，被告犯行可以認定。
二、核被告乙○○所為，係犯槍砲彈藥刀械管制條例第15條第1
    款未經許可於夜間攜帶刀械罪、刑法第271 條第1 項之殺人
    罪，被告所犯上開2 罪間，有方法結果之牽連關係，為牽連
    犯，應從一重之殺人罪處斷。
三、爰審酌被告所實施之手段，尚屬凶殘，且尚未與被害人家屬
    和解，而其僅國中畢業，教育程度不高，智識淺薄，一時失
    慮，誤罹重典，其無犯罪前科，素行尚可，犯後已坦承犯行
    ，態度良好，被告與死者張文漳為親戚，平日互有往來，僅
    因案發當天雙方飲酒產生嫌隙，彼此無深仇大恨，然當天被
    告喝酒酩酊，以致協商場面火爆，其小客車並被不詳人士砸
    毀玻璃窗，一時無法控制情緒，以致下手不知輕重，證人張
    埤（被害人張文漳之姐姐）於檢察官偵訊時供述：【我走到
    客廳時，聽到乙○○說：『五叔（即張文漳）我今天來沒有
    壞意，我是要來找牙齒，你不要害怕，也不要懷疑，我沒有
    要欺負你……。』，張文漳罵他一字經，並說：「若沒有事
    情，你走好了，不要多說話。」】，可證被告乙○○所為，
    為了撿拾掉在現場之假牙，才會再返回現場，以及怕再次被
    人攻擊方攜帶扁鑽防身，並非有意攜帶兇器前去尋釁之辯解
    ，尚非全然無據，以及被告之家庭狀況、工作情形等一切情
    狀，量處如主文所述之刑。且依其犯罪之性質，認有褫奪公
    權必要，並予宣告褫奪公權7 年。扣案之刀械，經雲林縣警
    察局鑑定結果屬列管之刀械─扁鑽，係屬違禁物，不問屬於
    何人所有，爰依刑法第38條第1 項第1 款之規定宣告沒收之
    。
四、據上論斷，應依刑事訴訟法第299 條第1 項前段、刑法第
    271 條第1 項、槍砲彈藥刀械管制條例第15條第1 款，刑法
    第55條、第37條第2項、第38條第1項第1款，判決如主文。
本案經檢察官張鶴齡到庭執行職務
中    華    民    國    95    年    1     月    4     日
                  刑事第五庭    審判長法  官 陳定國
                                      法  官 李明益
                                      法  官 王素珍
以上正本證明與原本無異。
如不服本判決，應於判決收受後10日內，向本院提出上訴狀（須
附繕本）。
                                      書記官 蘇靜怡
中    華    民    國    95    年    1     月    4     日
附錄本案論罪科刑法條全文：
中華民國刑法第271條
殺人者，處死刑、無期徒刑或十年以上有期徒刑。
前項之未遂犯罰之。
預備犯第 1 項之罪者，處二年以下有期徒刑。
槍砲彈藥刀械管制條例第15條
未經許可攜帶刀械而有下列情形之一者，處 2 年以下有期徒刑：
一  於夜間犯之者。
二  於車站、埠頭、航空站、公共場所或公眾得出入之場所犯之
    者。
三  結夥犯之者。


司法院資訊處製作；財團法人民間司法改革基金會備份。
